【裁判字號】    92,裁,186
【裁判日期】    920213
【裁判案由】    聲請停止執行
【裁判全文】
最  高  行  政  法  院  裁  定                    九十二年度裁字第一八六號
    抗  告  人  嘉義縣醫師公會
    代  表  人  甲○○
    訴訟代理人  黃裕中律師
    相  對  人  嘉義縣政府
    代  表  人  乙○○
右當事人間因聲請停止執行事件，抗告人不服高雄高等行政法院中華民國九十一年十
二月三日九十一年度停字第二十四號裁定，提起抗告，本院裁定如左︰
    主  文
抗告駁回。
抗告訴訟費用由抗告人負擔。
    理  由
一、本件抗告人原審聲請意旨略以：(一)抗告人之第十七屆理事長為甲○○，相對人於
    民國（下同）九十一年十月二十八日以九一府社行字第○一二九五八一號函命抗
    告人限期整理，並停止抗告人之職權及禁止再動支預算經費。惟查，醫師公會若
    遭「限期整理」抑或限期整理未完成，則公會將遭解散，如此一來，新入會醫師
    、退會醫師及開業醫師之執業權、工作權、生存權將受影響，且醫師即使具有法
    定資格，若無法加入公會亦無法執業，人民之醫療品質更難有所保障，如待本案
    之終局救濟，將使抗告人及民眾造成莫大損失，此均屬難於回復之損害，且有急
    迫之情形，自不待言。（二）又查，本件實乃人民團體自治事項，而有關會員大
    會，先前雖出席人數問題而有疑義，經相對人之社會局告知可以會議規範進行，
    而抗告人亦遵循依法辦理，並將會議結果於一個月內呈報相對人之社會局，詎料
    相對人未為備查，竟聽信其他惡意杯葛會議之會員，而對抗告人為「限期整理」
    之處分，此乃流於行政恣意，亦有違「法律保留」原則與「行政中立」之立場。
    蓋相對人不僅未說明會議有何不合法，即對合法召開之會議結果不予備查，且縱
    如會議有瑕疵，相對人基於輔導立場，亦應輔助補正，而非逕對抗告人為「限期
    整理」之處分，是該處分之合法性亦顯有疑義。（三）綜上所述，本件相對人原
    處分之合法性尚有疑義，如執行將發生難於回復之損害，且有急迫情事，於公益
    並無重大影響，為此抗告人於提起訴願後，依據行政訴訟法第一百十六條第三項
    暨訴願法第九十三條第二項、第三項規定聲請為准予停止執行原處分之裁定。
二、相對人則以：（一）查抗告人之代表人甲○○，其理事職權業經相對人以九十一
    年十月二十八日九一府社行字第○一二九五八一號行政處分（以下稱系爭行政處
    分）予以停止，故本件未由合法之代表人聲請，依法應予裁定駁回。（二）抗告
    人得提起訴願並依法向訴願機關及相對人申請停止執行，即不得逕向行政法院聲
    請停止執行，此為實務上及學說上一致之見解（參見最高行政法院暨臺北、臺中
    、高雄三所高等行政法院法律座談會問題六、八、九決議文；陳計男，行政訴訟
    法釋論，第七三○頁以下）。查，本件抗告人在未提起訴願前，並無不服原行政
    處分之表示，不能認有停止執行之利益。且本件並無向原處分機關或受理訴願機
    關申請未獲救濟，或情況緊急須即時由行政法院處理，否則難以救濟之情形。今
    抗告人逕向行政法院提出停止執行之聲請，顯然係為規避訴願程序，使行政機關
    喪失自我審查之機會，揆諸前揭實務及學者之見解，其聲請不合法，應予駁回。
    （三）末查，系爭行政處分一旦停止執行顯然於公益有重大影響，蓋抗告人理、
    監事之改選將因訴願、訴訟程序之進行而延宕，導致會務無法進行，影響抗告人
    會員之權益至鉅，因之，執行系爭行政處分不會發生難於回復之損害，亦無停止
    執行之急迫情事，且停止執行將於公益有重大之影響，本件不具備行政訴訟法第
    一百十六條第三項之規定等語置辯。
三、原審以：本件抗告人係嘉義縣醫師公會，該會第十七屆之理、監事任期屆滿，因
    有兩造人馬競逐理、監事職務，故而發生三次技術性缺席而告流會。抗告人又於
    九十一年九月十日召開第十八屆（第四度）會員大會，然以慈濟醫院為首的一方
    因無勝算又拒絕簽到，但以甲○○為首之一方即以現有人數（未超過半數）開會
    ，然經相對人列席之業務主管課長當場報告本次會議未達法定人數，會議無效。
    嗣經相對人以九十一年十月二十八日九一府社行字第○一二九五八一號函略謂：
    「主旨：貴會第十七屆理監事任期屆滿，經四次召開會員大會均未達法定出席人
    數，無法順利改選，延宕至今已逾法定期限，本府依人民團體法第五十八條之規
    定限期整理，即日起停止第十七屆理監事職權，並禁止再動支預算經費，請查照
    。」等事實，有卷附相對人九十一年十月二十八日九一府社行字第○一二九五八
    一號函、九十一年十月二十八日九一府社行字第○一二九五八二號函、九十一年
    八月二日九一府社行字第○○九三三三五號函及聲請人第十八屆第一次會員大會
    召開第四次會議紀錄等影本可稽，洵堪信實。次查，本件係對上開限期整理之行
    政處分聲請停止執行，故抗告人嘉義縣醫師公會第十七屆理事長甲○○仍為合法
    之代表人。(二)按「人民團體有違反法令、章程或妨害公益情事者，主管機關得為
    左列之處分：．．．五、限期整理。」為人民團體法第五十八條第一項第五款所
    規定。次按「人民團體之理事、監事應於任期屆滿前一個月內辦理改選，如確有
    困難時，得申請主管機關核准延長，其期限不以超過三個月為限，屆期仍未完成
    改選者，由主管機關限期整理。」為依人民團體法第六十六條授權訂定之人民團
    體選舉罷免辦法第三十三條所明定。再按「人民團體有左列情事之一者，主管機
    關得限期整理：一、年度內未依章程規定召開會員（會員代表）大會、理事會議
    、監事會議或經召開未能成會者。二、經主管機關通知限期改選、補選、改推，
    逾期未完成者。三、經主管機關依法令指定召集仍未能成會者。」；「人民團體
    經主管機關限期整理者，其理事、監事之職權應即停止，由主管機關就非現任理
    事、監事之會員（會員代表）中遴選五人或七人組織整理小組，並指定一人為召
    集人，於指定後三個月內完成整理工作。」亦為督導各級人民團體實施辦法第十
    九條及第二十條所明定。經查，相對人繼前揭九一府社行字第○一二九五八一號
    函，又於九十一年十一月二十六日以九十一府社行字第○一四一一八○號函說明
    略謂：「．．．二、本案業經灣橋榮民醫院推薦李世民醫師、長庚紀念醫院嘉義
    分院吳正雄醫師、行政院衛生署朴子醫院鍾威昇醫師、慈濟醫院大林分院林俊龍
    醫師、番路鄉衛生所林文淵醫師、及尚群診所陳聰穎醫師等六人、組成跨院所代
    表之『整理小組』，期為本縣醫師公會辦理客觀公正改選工作。惟列名邀請之華
    濟醫院尚未推薦一名醫師到府。為本案之客觀、公開參與，副本抄送華濟醫院仍
    再次請於九十一年十二月二日前推薦人選參與，逾期視同棄權論，並另請衛生局
    推薦開業醫師一名擔任。三、第一次整理小組會議謹訂於九十一年十二月十三日
    十二時三十分假醫師公會會議室召開，屆時敬請撥冗出席。四、本次會議召開主
    要議題為：（一）指定召集人（二）陳總幹事報告會務概況及接管醫師公會會務
    及各項業務（三）依據法令暨貴會章程規定（醫師法第三十七條規定理、監事其
    連任者不得超過二分之一。另貴會章程第二十五條規定：理事及監事任期為三年
    ，連選得連任一次。）擬訂改選第十八屆理監事工作事項。．．．」是本件相對
    人係參酌前揭事實，依人民團體法第五十八條第一項第五款、人民團體選舉罷免
    辦法第三十三條、督導各級人民團體實施辦法第十九條及第二十條等規定作成限
    期整理之行政處分，並就非現任理事、監事之會員（會員代表）中遴選七人組成
    整理小組，係為使抗告人得以早日完成理監事之改選，如此方不致影響醫師執業
    及民眾就醫之權利；而本件抗告人亦未具體論證有何難以回復之損害及急迫情事
    ，故系爭行政處分對抗告人並無停止執行之急迫必要性等情事，亦不致發生如何
    難以回復之損害，抗告人依據訴願法第九十三條第二項、第三項及行政訴訟法第
    一百十六條第二項規定聲請停止系爭九一府社行字第○一二九五八一號函之執行
    ，核與首揭法條聲請停止執行之要件不合，因而為駁回抗告人聲請停止執行之裁
    定。
四、本院按「原行政處分之合法性顯有疑義者，或原行政處分之執行將發生難以回復
    之損害，且有急迫情事，並非為維護重大公共利益所必要者，受理訴願機關或原
    行政處分機關得依職權或依申請，就原行政處分之全部或一部，停止執行。前項
    情形，行政法院亦得依申請停止執行。」；「於行政訴訟起訴前，如原處分或決
    定之執行將發生難於回復之損害，且有急迫情事者，行政法院亦得依受處分人或
    訴願人之聲請，裁定停止執行。但於公益有重大影響者，不在此限。」為訴願法
    第九十三條第二項、第三項及行政訴訟法第一百十六條第三項定有明文。本件原
    裁定依上開規定，尚無不合，抗告意旨仍執陳詞指摘原裁定不法，聲明廢棄，為
    無理由，應予駁回。
五、依行政訴訟法第二百七十二條、第一百零四條、民事訴訟法第四百九十二條第一
    項、第九十五條、第七十八條，裁定如主文。
中    華    民    國    九十二      年        二      月      十三      日
                    最 高 行 政 法 院  第 二 庭
                                審 判 長 法  官      陳  石  獅
                                         法  官      劉  鑫  楨
                                         法  官      彭  鳳  至
                                         法  官      高  啟  燦
                                         法  官      黃  合  文
右  正  本  證  明  與  原  本  無  異
                                         法院書記官  張  雅  琴
中    華    民    國    九十二      年      二        月    二十七      日


司法院資訊處製作；財團法人民間司法改革基金會備份。
